臺灣桃園地方法院民事判決
110年度簡上字第229號
上  訴  人
即被上訴人  馬良慧  
法定代理人  徐小良  
訴訟代理人  邱昱宇律師                      
被  上訴人
即  上訴人  林金蒼  

兼  法  定
代  理  人  林益成  

            彭秀玉  
共      同
訴訟代理人  楊國宏律師                      
上列當事人間請求損害賠償事件，上訴人對於民國110年4 月30
日本院民事庭109 年度訴字第2354號判決提起上訴，本院於111
年1月12日言詞辯論終結，判決如下：
    主      文
一、原判決關於駁回馬良慧後開第二、三、四項之訴、及該部分
    假執行之聲請，暨該訴訟費用部分之裁判均廢棄。
二、林金蒼、林益成應再連帶給付馬良慧441,432元，及自109 
    年7 月24日起至清償日止，按週年利率百分之五計算之利息
    。
三、林金蒼、彭秀玉應再連帶給付馬良慧441,432元，及自109年
    7 月24日起至清償日止，按週年利率百分之五計算之利息。
四、上開各項所命給付，如林金蒼、林益成、彭秀玉任一為給付
    ，其他則於其給付金額之範圍內，免給付義務。
五、林金蒼、林益成、彭秀玉之上訴駁回。
六、第一審訴訟費用關於廢棄部分及第二審訴訟費用均由林金蒼
    、林益成、彭秀玉連帶負擔。
    事實及理由
壹、程序方面
    按當事人對於第一審判決不服之程度，至第二審言詞辯論終
    結時為止，得擴張或變更之。又當事人於本案經終結判決後
    ，對不利其部分提起上訴，於上級審減縮上訴聲明，實質上
    與撤回減縮部分之上訴無異（最高法院107年度台聲字第544
    號裁定參照）。馬良慧於原審起訴請求林金蒼、林益成、彭
    秀玉應連帶給付新臺幣（下同）5,850,242元之本息，原審
    為其一部勝、敗之判決，馬良慧部分不服，提起一部上訴，
    馬良慧上訴聲明原為：「㈠原判決不利於其之部分及假執行
    宣告、訴訟費用負擔部分均廢棄。㈡上開廢棄部分，林金蒼
    、林益成應再連帶給付馬良慧543,972元，及自109 年7 月2
    4日起至清償日止，按週年利率百分之五計算之利息。㈢林金
    蒼、彭秀玉應再連帶給付馬良慧543,972元，及自109年7 月
    24日起至清償日止，按週年利率百分之五計算之利息。㈣開
    各項所命給付，如任一林金蒼、林益成、彭秀玉為給付，其
    他則於其給付金額之範圍內，免給付義務」，嗣減縮上訴聲
    明為如後述聲明所示（見簡上卷第64頁），依上說明，減縮
    部分已生撤回上訴之效力，該部分非本院審理範圍。 
貳、實體方面
一、馬良慧主張：林金蒼於民國107 年7 月13日上午9 時50分許
    ，無照騎乘車牌號碼000-0000號普通重型機車，沿桃園市楊
    梅區文化街往中壢方向行駛外側車道，途經文化街149 號前
    中央分向限制線路段時，未充分注意車前狀況及採取必要安
    全措施，撞擊迎面步行往楊梅方向為閃避占用文化街往中壢
    方向部分外側車道不詳車號自小貨車推行菜籃行走於外側車
    道之行人即馬良慧，致馬良慧受有創傷性蜘蛛網膜下出血、
    左側食指開放性傷口、右側腓骨骨折、右側脛骨骨折等傷害
    （下稱系爭傷害）。又林金蒼為限制行為能力人，林益成、
    彭秀玉為林金蒼之父母，馬良慧既因林金蒼上開過失侵權行
    為致受有醫療費1,123,820 元、看護費1,124,695 元、增加
    生活上需要之費用116,306 元、車禍事故鑑定費用3,000 元
    、預估未來五年之醫療費、看護費、營養品及成人尿布等雜
    支費用共計5,139,900 元及精神慰撫金250 萬元之損害，林
    金蒼、林益成、彭秀玉自應連帶負賠償之責，經鈞院當庭勘
    驗錄影結果馬良慧應無過失責任，扣除已領得之強制汽車責
    任保險金2,155,935 元，爰依民法第184 條、第187 條、第
    191 條之2 、第193 條第1 項、第195 條第1 項提起本件訴
    訟等語，並於原審求為林金蒼、林益成、彭秀玉應連帶賠償
    5,850,242元及法定遲延利息之判決。
二、林金蒼、林益成、彭秀玉則以：
  ㈠桃園市政府車輛行車事故鑑定會認定林金蒼為肇事主因，馬
    良慧為肇事次因，然並未明確認定兩造的肇事責任比例為何
    ，原審僅憑馬良慧之主張即認定林金蒼、林益成、彭秀玉應
    連帶負擔百分之80之肇事責任，尚屬無據。
  ㈡精神慰撫金方面法院應審酌兩造之身分、地位、財產狀況、
    受侵害程度等等作為判斷基礎，而事故發生時，林金蒼固有
    過失，然馬良慧就事故發生亦與有過失，考量林金蒼年紀尚
    小，無正當職業，且馬良慧主張之精神慰撫金從100 萬元增
    至250 萬元，且未詳細陳述其理由，原審逕自參酌馬良慧主
    張而為200 萬元之認定，顯屬過高，尚請鈞院予以酌減等語
    ，資為抗辯。
三、原審為馬良慧一部勝、敗判決，即判命林金蒼、林益成應連
    帶給付馬良慧806,523元，及自109 年7 月24日起至清償日
    止，按週年利率百分之5 計算之利息。林金蒼、彭秀玉應連
    帶給付馬良慧806,523 元，及自109 年7 月24日起至清償日
    止，按週年利率百分之5 計算之利息。上開各項所命給付，
    如林金蒼、林益成、彭秀玉任一為給付，其他則於其給付金
    額之範圍內，免給付義務；另駁回馬良慧其餘之訴及假執行
    之聲請。兩造各就其受不利判決部分提起上訴，馬良慧上訴
    聲明：㈠原判決不利於上訴人部分及假執行宣告、訴訟費用
    負擔部分均廢棄。㈡上開廢棄部分，林金蒼、林益成應再連
    帶給付馬良慧441,432元，及自109 年7 月24日起至清償日
    止，按週年利率百分之五計算之利息；㈢林金蒼、彭秀玉應
    再連帶給付馬良慧441,432元，及自109年7 月24日起至清償
    日止，按週年利率百分之五計算之利息。㈣上開各項所命給
    付，如任一林金蒼、林益成、彭秀玉為給付，其他則於其給
    付金額之範圍內，免給付義務（馬良慧逾上開部分之請求，
    經原審判決其敗訴，未據其聲明不服，非本院審理範圍，不
    予贅述）。林金蒼、林益成、彭秀玉上訴聲明：原判決不利
    其部分廢棄。上開廢棄部分，馬良慧於第一審之訴與假執行
    聲請均駁回。兩造均答辯聲明：上訴駁回。
四、按判決書內應記載之事實，得引用第一審判決。又判決書內
    應記載之理由，如第二審關於攻擊或防禦方法之意見及法律
    上之意見，與第一審判決相同者，得引用之，民事訴訟法第
    454條第1項前段、第2項前段分別定有明文。此一規定，依
    同法第436條之1第3項，於簡易程序之第二審亦有準用。本
    件原審判決理由欄三、四㈠㈢㈣㈤㈥、七～九之記載，均為本院所
    認同，並予引用，不再重複敘述。
五、就原審判決理由欄四、㈡看護費用部分：經本院函詢中山醫
    學大學附設醫院中興分院該院醫療收據中「生活照護費」部
    分，是否為住院每日所需成人尿布、看護墊及全身代替洗澡
    之清潔液等生活照顧耗材費用？上開費用是否非屬該院診斷
    證明書所載「24小時需專人照護」之費用？等節，據覆略以
    ：醫療收據中生活照護費包含尿布、看護墊、清潔液等耗材
    費用。慢性呼吸照護病房之照服員，工作內容包含替病患翻
    身、洗澡、換尿布等，工作時間為12小時兩班制，早上8點
    至晚上8點及晚上8點至早上8點，照服員1人平均照顧人數為
    8人等語（見簡上卷第85頁），是該院醫療收據中「生活照
    護費」部分所對應之服務品質與內容，顯難等同該院診斷證
    明書所載「24小時需專人照護」，馬良慧據此主張其於108
    年10月至110年3月間共計18個月仍有聘請全日外籍看護之必
    要，洵屬有據，故馬良慧得請求此期間之看護費用551,790
    元（計算式：30,655×18＝551,790），其上訴聲明僅請求441
    ,432元，核屬其處分權之行使，自無不合。
六、就原審判決理由五、兩造過失責任比例部分：
  ㈠按損害之發生或擴大，被害人與有過失者，法院得減輕賠償
    金額，或免除之。民法第217條第1項固有明文。此項規定之
    目的在謀求加害人與被害人間之公平，倘受害人於事故之發
    生亦有過失時，由加害人負全部賠償責任，未免失諸過酷，
    是以賦與法院得減輕其賠償金額或免除之職權。惟所謂被害
    人與有過失，須被害人之行為助成損害之發生或擴大，就結
    果之發生為共同原因之一，行為與結果有相當因果關係，始
    足當之。倘被害人之行為與結果之發生並無相當因果關係，
    尚不能僅以其有過失，即認有過失相抵原則之適用。且法院
    對於酌減賠償金額若干抑或完全免除，雖有裁量之自由，但
    應斟酌雙方原因力之強弱與過失之輕重以定之（最高法院96
    年度台上字第1169號裁判要旨）。
  ㈡就本件車禍發生之經過，經本院當庭勘驗原審卷內警局光碟
    內，事故發生時的監視器影像檔案，勘驗結果如下（檔名DS
    CN5683）：
    00:00:53：
    馬良慧於桃園市楊梅區之文化街往楊梅方向步行。
    00:01:00：
　　林金蒼騎乘車牌號碼000-0000號普通重型機車，沿桃園市楊
　　梅區文化街往中壢方向行駛外側車道，途經文化街149 號前
　　中央分向限制線路段。
    00:01:01：林金蒼騎乘機車撞擊馬良慧。
    00:01:03：馬良慧因而倒臥地面。
    有勘驗筆錄及本院依職權製作之截圖附卷可稽（本院簡上卷
    第67-70頁、109頁）。林金蒼並於警詢時陳稱：因為當時左
    眼有東西跑進去，伊當時揉眼睛，伊沒有看到對方，就直接
    撞該位行人而肇事，當時行車時速約50公里等語（見原審卷
    第13頁）。 
  ㈢按道路交通安全規則所稱之「汽車」指在道路上不依軌道或
    電力架線而以原動機行駛之車輛（包括機車）。汽車行駛時
    ，駕駛人應注意車前狀況及兩車並行之間隔，並隨時採取必
    要之安全措施，不得在道路上蛇行，或以其他危險方式駕車
    。同規則第2條第1項第1款、第94條第3項分別訂有明文。由
    上開勘驗結果及截圖，可知林金蒼當時完全未注意車前狀況
    及採取任何必要安全措施，即以逼近當地最高速限（見原審
    卷第9頁道路交通事故調查報告表）之速度直接撞上馬良慧
    ，而因當時路邊有不詳車號之自小貨車占用部分外側車道停
    車，馬良慧已經是靠著該自小貨車最側邊的馬路行走，況依
    林金蒼上開駕車方式，即便是順向在其前方遵行車道行駛之
    車輛必也會遭撞擊，尚難認馬良慧就本件車禍之發生與有過
    失。
  ㈣按鑑定為一種調查證據方法，所得結果係供作法院依自由心
    證判斷事實真偽之證據資料。當事人就其可處分之事項，對
    於鑑定人之人選、鑑定結果及於事實認定之效力，本得於起
    訴前以證據契約之形式為約定、於證據保全程序中依民事訴
    訟法第376條之1第1項規定成立協議，或於訴訟進行中依同
    法第326條第2項前段、第270條之1第1項第3款規定達成指定
    合意或爭點簡化協議。倘無此證據契約、指定合意或爭點簡
    化協議，法院即不受鑑定結果之拘束，仍應踐行調查證據之
    程序而後定其取捨，最高法院98年度台上字第1131號判決意
    旨可資參照。本件車禍之肇事責任，原送桃園市政府車輛行
    車事故鑑定會鑑定結果雖認：「林金蒼無照駕駛普通重型機
    車行經中央分向限制線路段，未充分注意車前狀況並隨時採
    取必要之安全措施，為肇事主因。馬良慧推行菜籃車行經中
    央分向限制線路段，未儘靠邊行走，與不詳車號小貨車占用
    部分車道，並於顯有妨礙其他人、車道通行處所停放車輛，
    同為肇事次因。」（見壢司調字卷第20頁），然上開鑑定意
    見並未審酌馬良慧已經是緊靠著該自小貨車最側邊的馬路行
    走，難認就本件車禍具相當因果關係之與有過失，與本院上
    開調查證據之結果不符，自不可採。
七、綜上所述，馬良慧就108年10月至110年3月間共計18個月之
    看護費用請求㈠林金蒼、林益成應再連帶給付馬良慧441,432
    元，及自109 年7 月24日起至清償日止，按週年利率百分之
    五計算之利息；㈡林金蒼、彭秀玉應再連帶給付馬良慧441,4
    32元，及自109年7 月24日起至清償日止，按週年利率百分
    之五計算之利息。㈢上開各項所命給付，如任一林金蒼、林
    益成、彭秀玉為給付，其他則於其給付金額之範圍內，免給
    付義務。為有理由，應予准許。原審就上開應准許部分，為
    馬良慧敗訴之判決，尚有未洽，上訴論旨指摘原判決此部分
    不當，求予廢棄改判，為有理由，爰由本院廢棄改判如主文
    第2項、第3項、第4項所示。至於原審為林金蒼、林益成、
    彭秀玉敗訴之判決部分，核無不合，上開三人上訴意旨指摘
    原判決此部分不當，求予廢棄改判，為無理由，應駁回此部
    分之上訴。
八、本件事證已臻明確，兩造其餘攻擊防禦方法及所提之證據，
    經核與判決之結果不生影響，爰不逐一論述，附此敘明。
九、據上論結，本件馬良慧之上訴為有理由，林金蒼、林益成、
    彭秀玉之上訴為無理由。爰判決如主文。
中　　華　　民　　國　　111  　年　　2 　　月　 16　　日
                  民事第四庭 審判長法  官  游智棋

                                   法  官  林常智

                                   法  官  傅思綺
以上正本係照原本作成。
本判決不得上訴。
中　　華　　民　　國　　111 　年　　2 　　月　　17　　日
                                   書記官　李韋樺